【裁判字號】    99,交訴,116
【裁判日期】    990930
【裁判案由】    公共危險等
【裁判全文】
臺灣板橋地方法院刑事判決             99年度交訴字第116號
公  訴  人  臺灣板橋地方法院檢察署檢察官
被      告  乙○○
上列被告因公共危險等案件，經檢察官提起公訴（99年度偵字第
11802號），本院判決如下：
    主  文
乙○○服用酒類，不能安全駕駛動力交通工具而駕駛，處有期徒
刑月，如易科罰金，以新臺幣壹仟元折算壹日；又過失傷害人
，處有期徒刑肆月，如易科罰金，以新臺幣壹仟元折算壹日；又
駕駛動力交通工具肇事，致人受傷而逃逸，處有期徒刑陸月，如
易科罰金，以新臺幣壹仟元折算壹日。應執行有期徒刑拾壹月，
如易科罰金，以新臺幣壹仟元折算壹日。
    事  實
一、乙○○明知服用酒類或其他相類之物，不能安全駕駛動力交
    通工具者，不得駕駛動力交通工具，詎其竟自民國99年4 月
    13日16時許起至同日18時許止，在臺北縣三峽鎮○○街○○
    路邊攤飲酒後，已達不能安全駕駛動力交通工具之狀態，仍
    騎乘車牌號碼6HU-029 號重型機車，欲返回其位於臺北縣三
    峽鎮○○路98巷74弄53號之住處，而其於同日18時57分許，
    適行經臺北縣三峽鎮○○路30號前時，本應注意車前狀況，
    而依當時天氣晴、夜間有照明、路面乾燥無缺陷、視距良好
    之情形，復無不能注意之情事，其竟因酒後注意力薄弱，疏
    未注意車前狀況，並隨時採取必要之安全措施，而不慎與甲
    ○○所騎乘之車牌號碼F3H-788 號重型機車發生擦撞，致甲
    ○○受有外傷性硬腦膜下出血、腦內出血及臉之撕裂傷等傷
    害，而乙○○於肇事後，竟另基於肇事逃逸之犯意，未下車
    查看處理，亦未對甲○○施以任何救護措施，即逕行駛離現
    場逃逸。嗣警方據報後趕往現場處理，而在臺北縣三峽鎮○
    ○路44巷30號（起訴書誤載為44巷40號）屋內查獲乙○○，
    並測得其呼氣所含酒精濃度達1.62MG/L，始悉上情。
二、案經甲○○訴由臺北縣政府警察局三峽分局移送臺灣板橋地
    方法院檢察署檢察官偵查起訴。
    理  由
壹、程序部分：
    按刑事訴訟法第159 條第1 項雖規定，被告以外之人於審判
    外之言詞或書面陳述，除法律有規定外，不得作為證據。惟
    同法第159 條之5 第1 、2 項已規定，經當事人於審判程序
    同意作為證據，法院審酌該言詞陳述或書面陳述作成時之情
    況，認為適當者，亦得為證據。當事人、代理人或辯護人於
    法院調查證據時，知有第159 條第1 項不得為證據之情形，
    而未於言詞辯論終結前聲明異議者，視為有前項之同意（指
    同條第1 項之同意作為證據），此乃第159 條第1 項所容許
    ，得作為證據之例外規定之一。經查，本案被告乙○○及檢
    察官於言詞辯論終結前，均未就判決所引用之各該被告以外
    之人於審判外之陳述（含共同被告基於被告以外之人身分所
    為陳述）及所調查之證據主張有刑事訴訟法第159 條第1 項
    不得為證據之情形，本院復審酌各該證據作成時並無違法及
    證明力明顯過低之瑕疵等情況，認為適當，是本案經調查之
    證據均有證據能力。至以下所引其餘非屬供述證據部分，既
    不適用傳聞法則，復查無違法取得之情事存在，自應認同具
    證據能力。
貳、實體部分：
一、訊據被告乙○○在本院審理時固坦承於上開時地服用酒類後
    吐氣中所含酒精濃度達每公升1.62毫克，仍騎乘上開6HU-02
    9 號重型機車，不慎與告訴人甲○○所騎乘之車號F3H-788
    號重型機車發生擦撞，並致告訴人受傷等情，惟矢口否認有
    何肇事後逃逸之犯行，辯稱：伊當時有請伊的叔叔幫忙打電
    話叫救護車，而伊叔叔就住在車禍現場附近，伊如果要肇事
    逃逸的話，怎可能去叫救護車云云。
二、然查：
(一)、被訴服用酒類不能安全駕駛動力交通工具而駕駛部分：
    訊據被告對於在前揭時、地飲酒後，已達不能安全駕駛狀態
    之程度而仍駕駛之事實坦承不諱，且被告飲酒後吐氣所含酒
    精濃度，達每公升1.62毫克一節，有酒精測定紀錄表、汽機
    車駕駛人酒後生理協調平衡檢測紀錄表、刑法第185 條之3
    案件測試觀察紀錄表各1 紙在卷可稽。再參酌被告於酒後騎
    乘上開重型機車由同向後方撞擊甲○○所騎乘之機車，致甲
    ○○受有傷害等情，業經告訴人即證人甲○○於偵查中指述
    明確，足徵被告確已因服用酒類致影響其注意力及操控力，
    其已達於不能安全駕駛動力交通工具之情狀甚明。是被告服
    用酒類不能安全駕駛動力交通工具而駕駛部分之犯行，洵堪
    認定。
(二)、被訴過失傷害部分：
    訊據被告對於在前揭時、地，騎乘上開重型機車，因疏未注
    意車前狀況，隨時採取必要之安全措施，致發生本件車禍，
    告訴人甲○○因而受有上開傷害等情，亦據被告於偵、審中
    坦承不諱，並經證人即告訴人甲○○在偵查中證稱：案發當
    時伊騎乘F3H-788 號機車，停在路邊，在看門牌要找客戶，
    伊沒看到被告從何而來撞到伊，伊就是在路邊被撞等語（見
    99年度偵字第11802 號偵查卷第51頁），復有道路交通事故
    現場圖、道路交通事故調查報告表(一)、(二)、現場及車損照片
    14張、長庚醫療財團法人桃園長庚紀念醫院99年5 月12 日
    診斷證明書、財團法人恩主公醫院99年4 月27日恩乙診字第
    乙0000000000號乙種診斷證明書各1 紙附卷可稽。按汽車行
    駛時，駕駛人應注意車前狀況，並隨時採取必要之安全措施
    ，道路交通安全規則第94條第3 項定有明文，被告對於上開
    規定應知之甚稔，是被告於前揭時間騎車行經上開地點時，
    理應注意及此，且依當時情形並無不能注意之情事，詎被告
    竟疏未注意上揭規定，以致肇事，其應負過失罪責甚明。再
    告訴人甲○○確因本件車禍受有傷害，已如前述，是被告之
    過失犯行與告訴人之傷害結果間，顯有相當因果關係。是被
    告過失傷害之犯行亦堪認定。
(三)、被訴駕駛動力交通工具肇事，致人受傷而逃逸部分：
    訊據被告矢口否認有何肇事逃逸之犯行，並以前揭情詞置辯
    。惟查，證人即到場處理員警楊長潔於偵查中證稱：伊當時
    接到通報後到現場，在場有里長、圍觀住戶，里長喊說有人
    肇事逃逸，並跑進144 巷（應係44巷之誤），且有位年輕人
    載伊進去追被告，說被告進去的房子係他朋友的家，伊就進
    去叫人，伊叫了約一分鐘後，被告就慢慢走出來，該屋裡並
    沒有其他人，只有被告，伊就問被告在做什麼，他說在洗臉
    ，伊看見他臉上有血、褲子也破，就問被告是否要叫救護車
    ，他說不用，並叫伊不要對他酒測等語（參見同上偵查卷第
    48頁）；復於本院審理時具結證稱：伊到場處理時，告訴人
    就躺在地上，圍觀民眾告訴伊有人肇事逃逸，剛好有位年輕
    人從巷子騎機車出來，跟伊說人跑到巷子裡，伊就跟他說你
    趕快載伊進去追，他載伊去到裡面時，伊就發現逃逸的車被
    丟在路中間，旁邊有一位阿伯，說被告跑進他的家裡去，伊
    進去就叫被告趕快出來，並說你撞到人了，知不知道，但隔
    了一、二分鐘，被告才從裡面走出來，伊問被告說你在裡面
    做什麼，被告說可不可以不要酒測，伊說不行，撞到人就要
    依法處理，後來伊就把被告帶到車禍現場酒測等語（參見本
    院卷99年9 月7 日審判筆錄第4 頁），是被告確有於前揭時
    、地與告訴人甲○○所騎乘之機車發生擦撞，致告訴人受有
    上開傷害後，仍未下車查看處理，亦未對告訴人施以任何救
    護措施，即逕行駛離現場逃逸等情，至為明確。再參以被告
    在警詢時先係供稱：伊與告訴人發生擦撞後，以為對方沒事
    ，伊就往三樹路44巷右轉進去要去找伊的朋友，伊的朋友說
    伊滿臉是血，伊的朋友就叫救護車等語（參見同上偵查卷第
    3 頁反面）；於偵查中又稱：伊的朋友「劉清池」住在現場
    附近，地址是三峽鎮○○路，幾號伊不知道，伊沒有手機叫
    救護車，所以伊就去「劉清池」家，叫他打電話，伊還沒進
    劉家警方就來了等語（參見同上偵查卷第47頁）；嗣於本院
    準備程序時改稱：伊當時有請伊的叔叔「劉清池」幫忙打電
    話叫救護車，伊叔叔就住在車禍現場附近等語（參見本院卷
    第11頁），是被告就係其朋友抑或其叔叔為其叫救護車之情
    ，先後供述不一，已難遽予採信，再被告於本院99年9 月14
    日審理時所聲請傳喚之證人劉進良，亦與其先前所稱為其叫
    救護車之「劉清池」有所不符，更何況，縱證人劉進良即被
    告所稱「劉清池」之人，惟證人劉進良於本院審理時亦證稱
    ：被告騎機車在伊繼父（即陳木旺，住台北縣三峽鎮○○路
    44巷30號）家外面跌倒，被告說要叫救護車，伊去牽起摩托
    車，後來警察就來了，但被告沒有告訴伊車禍發生的地點，
    後來警察來了之後，伊才知道車禍的地點，被告只說要叫救
    護車，他說撞到人，地點沒有很清楚等語（見本院99年9 月
    14日審理筆錄第4 、6 頁），是證人劉進良於案發後至員警
    到場處理前止，仍未打電話叫救護車行救護之事，況證人劉
    進良連車禍現場位置都不清楚，其又如何打電話叫救護車呢
    ？是被告前揭辯詞，顯係事後推諉卸責之詞，洵難憑採。再
    者，被告於偵查中亦供稱：伊沒有手機，沒有叫救護車，也
    沒有報警，旁人有報警等語（見同上偵查卷第36、37頁），
    是衡諸當時情狀，縱被告案發時因未隨身攜帶手機致其無法
    為告訴人叫救護車或報警等情，然其既知已有民眾先行報警
    ，相關之救護單位隨即會到場救護，則被告此時卻離開案發
    現場至100 公尺遠之友人家中商借電話以叫救護車，此顯與
    常情有悖，由此亦徵被告案發當時確有肇事逃逸之犯意甚明
    。
(四)、綜上所述，本件事證明確，被告前開犯行均洵堪認定，應予
    依法論科。
二、核被告所為，係犯刑法第185 條之3 服用酒類不能安全駕駛
    動力交通工具而駕駛罪、同法第185 條之4 之肇事逃逸罪及
    同法第284 條第1 項前段之過失傷害罪。復按汽車駕駛人酒
    醉駕車，因而致人受傷，依法應負刑事責任者，加重其刑至
    2 分之1 ，道路交通管理處罰條例第86條第1 項定有明文。
    查被告於肇事後實施之酒精濃度測試，測得其吐氣所含酒精
    濃度達每公升1.62毫克，此有酒精測定紀錄表1 份在卷可查
    ，足認被告於行為時酒後駕車，因而致人受傷，就其所犯過
    失傷害人部分，自應依前揭規定加重其刑。又被告所犯前開
    3 罪間，犯意各別，行為互異，應予分論併罰。爰審酌酒精
    成分對人之意識能力具有不良影響，超量飲酒後會導致對週
    遭事物之辨識及反應能力較平常狀況薄弱，因而酒後駕車在
    道路上行駛，對一般往來之公眾及駕駛人自身皆具有高度危
    險性，被告明知上情，既漠視自己安危，更枉顧公眾行之安
    全，於服用酒類，已處於不能安全駕駛動力交通工具之狀態
    ，仍騎乘上開重型機車，且於肇事後，復逕自逃逸離去，暨
    斟酌其本件車禍之過失程度、告訴人所受之傷勢及損失、被
    告犯後坦承部分犯行，迄未與告訴人達成和解，賠償其損害
    等一切情狀，分別量處如主文所示之刑，並均諭知易科罰金
    之折算標準，及定其應執行刑，暨諭知易科罰金之折算標準
    。
據上論斷，應依刑事訴訟法第299 條第1 項前段，刑法第185 條
之3 、第185 條之4 、第284 條第1 項前段、第51條第5 款、第
41條第1 項前段、第41條第8 項，道路交通管理處罰條例第86條
第1項 ，刑法施行法第1 條之1 ，判決如主文。
本案經檢察官李超偉到庭執行職務。
中    華    民    國    99     年    9    月    30    日
                     交通法庭  審判長法  官  李釱任
                                     法  官  鄭水銓
                                     法  官  陳正偉
上列正本證明與原本無異。
如不服本判決，應於判決送達後10日內敘明上訴理由，向本院提
出上訴狀 (應附繕本) ，上訴於臺灣高等法院。其未敘述上訴理
由者，應於上訴期間屆滿後20日內向本院補提理由書「切勿逕送
上級法院」。
                                      書記官 許慧禎
中    華    民    國    99     年    9    月    30    日
附錄本案論罪科刑法條全文：
中華民國刑法第185 條之3
服用毒品、麻醉藥品、酒類或其他相類之物，不能安全駕駛動力
交通工具而駕駛者，處1 年以下有期徒刑、拘役或15萬元以下罰
金。
中華民國刑法第185 條之4
駕駛動力交通工具肇事，致人死傷而逃逸者，處6月以上5年以下
有期徒刑。
中華民國刑法第284 條
因過失傷害人者，處6月以下有期徒刑、拘役或5 百元以下罰金
；致重傷者，處1 年以下有期徒刑、拘役或5 百元下罰金。
從事業務之人，因業務上之過失傷害人者，處1年以下有期徒刑
、拘役或1千元以下罰金；致重傷者，處3 年以下有期徒刑、拘
役或2 千元以下罰金。

司法院資訊處製作；財團法人民間司法改革基金會備份。
